【裁判字號】    97,交抗,1775
【裁判日期】    971110
【裁判案由】    違反道路交通管理處罰條例
【裁判全文】
臺灣高等法院交通事件裁定            97年度交抗字第1775號
抗  告  人
即受處分人  甲○○
上列抗告人因違反道路交通管理處罰條例案件，不服臺灣臺北地
方法院，中華民國97年10月6日所為裁定（97年度交聲更字第27
號），提起抗告，本院裁定如下：
    主  文
抗告駁回。
    理  由
一、按汽車駕駛人於行駛道路時，使用手持式行動電話進行撥接
    或通話者，處新臺幣（下同）三千元罰鍰，道路交通管理處
    罰條例第三十一條之一第一項定有明文。
二、原裁定略以：
  (一)抗告人即受處分人甲○○對於民國九十六年十月四日十八時
    四分許，駕駛車牌號碼Ｈ７－２１５６號自用小客車，行經
    臺北市○○路○○道由新店往臺北方向之敦化南路匝道口，
    並遭警攔停等事實並不爭執。而證人即臺北市政府警察局交
    通隊大安分隊警員楊龍賢證稱：九十六年十月間任職於交通
    隊大安分隊，擔任交通員警職務已十八年；同年十月四日十
    八時許，在基隆路高架橋南向北之敦化南路匝道口執行管制
    調撥車道勤務，當時屬於下班交通顛峰時段，敦化南路匝道
    僅一線道且橋下車輛已回堵到高架橋上，所以車行速度很慢
    ，其看到受處分人駕駛車輛在其斜前方約三十至四十度角，
    因受處分人汽車前擋風玻璃沒有貼隔熱紙或有何遮蔽物，所
    以可以清楚看到受處分人未繫安全帶、手持行動電話緩慢朝
    其方向開過來，停在其右後方，其就跟上去站在受處分人車
    前，此時受處分人才將行動電話放下來；攔停後請受處分人
    出示證件並告知違規事實（含未繫安全帶、行進間手持行動
    電話），受處分人開始與其爭執、要求不要開單，其本來只
    打算舉發其中一項違規，但因受處分人一直「花」（閩南語
    ），就直接開單舉發等語甚詳，審酌證人楊龍賢於舉發時站
    立位置與受處分人駕駛之車輛行向係正面相對，又因當時車
    流量大而車速緩慢（此為受處分人所自承），理當能完整目
    擊受處分人駕駛車輛之行向以及車內駕駛者之狀況，況以一
    般執勤員警之專業訓練而言，對於該等職務上事項之觀察程
    度自遠較一般人更為專注，證人楊龍賢應不致於有所誤認，
    而其所述之舉發過程確實詳細，前後兩次證述情節復均相符
    ，並無矛盾或與常理不合之處；再徵諸證人楊龍賢係臺北市
    政府警察局大安分局警員，平日職司道路交通管理、維護交
    通秩序之指揮稽查等工作，其與受處分人間素昧平生又無怨
    隙，此為受處分人所不爭執，其於原審訊問時供前具結，擔
    負如為虛偽證言當受刑法偽證重罪處罰之危險，衡情證人楊
    龍賢殊無甘冒偽證罪責，故意設詞攀誣或虛構違規事實以陷
    害受處分人之道理；況警員執行公務時，本身即受有行政懲
    處責任之監督，且其到庭具結作證，更係以刑事責任擔保其
    證言之真實性，故證人楊龍賢之上開證述內容以及其所紀錄
    舉發之前揭違規事實，應堪採信。受處分人確於前揭時、地
    於行駛道路時，使用手持式行動電話進行通話之違規事實，
    堪予認定。
  (二)受處分人雖質疑員警當時以伊有兩項違規而攔停，同時舉發
    兩項違規，何以舉發通知單上違規時間會相差四分鐘，且該
    違規時間伊已遭攔停，怎可能手持行動電話開車等語。然證
    人楊龍賢就此點已詳為證述：本件受處分人有未繫安全帶及
    手持行動電話之兩項違規，是連續開立二張舉發通知單，因
    其使用掌上型電腦進行舉發，只輸入違規者身分證字號、車
    號、違規地點及違規法條，接著掌上型電腦與總機房連線後
    會回傳違規者之出生年月日等資料，其確認資料無誤就將舉
    發通知單列印出來交給違規者簽名，舉發通知單上「違規時
    間」是電腦回傳之時間，本件二張舉發通知單之所以「違規
    時間」會相差四分鐘，是因為掌上型電腦一次只能開立一個
    違規事實之舉發通知單，且每開立一張舉發通知單，要等掌
    上型電腦與總機房連線回傳資料，完成整個舉發通知單內容
    記載才能列印，整個作業完畢才能再填製下一張舉發通知單
    ；因為取締違規時，從違規行為發生、攔停、出示證件、告
    知違規事實直到開立舉發通知單，難免有時間差，所以其不
    會特別更改掌上型電腦回傳時所登載之違規時間等語，參酌
    本件證人楊龍賢確係針對受處分人兩項違規事實分別開立舉
    發通知單，佐以員警以掌上型電腦開立舉發通知單時，從輸
    入違規者身分證字號、車號、違規地點、違規事實或法條、
    電腦與總機房連線回傳資料，到列印舉發通知單等過程，均
    需耗費相當之時間，故證人楊龍賢因接續開立二張舉發通知
    單，以致電腦登載之兩項違規之違規時間有四分鐘之差距，
    仍符合日常生活經驗法則之誤差，尚屬合理而可為人所接受
    之時間差範圍內。受處分人執此辯稱員警舉發有誤，並不足
    採。
  (三)受處分人繼之爭執為何員警不將取締當時錄音或錄影資料提
    出佐證等語。查考量交通違規行為又多屬迅速、稍縱即逝及
    不可回復等特性，舉發機關或原處分機關若能提出更多之法
    定證據方法，例如人證、書證、物證等證據資料以供司法審
    查之交通法庭加以判斷該交通違規行為之存否，自屬允當，
    惟若因前揭交通違規行為特性而無法提供更多相關之書證、
    物證時，則舉發員警於司法審查之訴訟程序上立於證人之地
    位而證述其當時親身目擊及見聞之交通違規行為經過，亦屬
    於法定證據方法之一之人證證述，於法亦不有違，並不以提
    出採證照片、錄影為唯一之證據方法，除非於案發現場恰有
    預先錄影或擺設固定之照相設備，否則要求值勤警員或舉發
    機關緊急錄影或照相，並須以此為證，亦未免與執行勤務之
    實況難合。至於舉發員警立於證人之地位所為之證述是否可
    採，此乃交通法庭依經驗及論理法則判斷其證明力為何而得
    否採擇之心證層次，斷不可以舉發員警作為證人之所述，因
    不可能反於其先前所為舉發而認均不可採，而全盤否定其立
    於證人地位所為之陳述。職是，本件雖無違規錄影或照片等
    證據資料另為佐證，但案發當時之現場值勤警員亦不失為可
    資證明之證人身分，而該警員（即證人楊龍賢）既已到庭具
    結證述如上，復查無其他證據顯示該舉發交通警員有誤認或
    故意構陷之情事，受處分人徒以無實質證據佐證其有違規之
    事實云云置辯，尚不足卸免其責。綜上所述，本件受處分人
    違規情節事證明確，原處分機關依道路交通管理處罰條例第
    三十一條之一第一項，並參酌違反道路交通管理事件統一裁
    罰基準表之規定，裁處罰鍰三千元，核無違誤，因而駁回受
    處分人之異議。
三、抗告意旨略以：證人即執勤員警楊龍賢於更裁第一次庭訊未
    出庭應訊，亦未事先請假，使伊空等多時，尚須改期，已無
    公信可言，且其所持言論主觀、偏頗，所為之證詞前後矛盾
    並無可採。證人於庭訊自承從事交警多年，相關專業本無庸
    置疑，其於值勤現場既明白告知現場有錄音，於庭訊亦坦承
    確有錄音，何以證人竟於事後，卻刻意銷毀，致迄無任何明
    確事證堪供法院審酌。本件證人兼舉發人，已有不妥，原審
    未能調取通聯記錄，以釐清真相，亦有不當。又證人所述案
    發位置暨行車動態與事實不符，原審亦未予詳究即援引為受
    處分人違規之論斷，已有可議。而證人於原審證稱其所以間
    隔四分鐘始開立第二張罰單，原因係歸究伊刻意延宕時間一
    直「花」所致，則何以於更裁時改證稱延誤四分鐘開單係電
    腦作業使然，前後說詞已見矛盾。而每一違規行為開一罰單
    ，何以證人要伊自行選擇一項開單？卻又因伊在現場請求不
    要開單舉發，而與其「花」後才又開第二張罰單？可見本件
    取締過程確有諸多瑕疵足堪訾議，原審以證人「具專業訓練
    」「前後證述相符」「查無陷構情事」「有受刑法偽證重罪
    處罰之危險」等由逕為心證，進而裁定駁回伊之聲明異議，
    認事用法顯與事理未符云云。
四、本院查：取捨證據及認定事實，乃法院自由判斷職權之行使
    ，其對於證據證明力所為之判斷，茍係基於吾人日常生活之
    經驗，而未違背客觀上應認為確實之定則，並已敘述其何以
    為此一判斷之理由，即不能指為違法。查原審業已詳述認定
    受處分人確有上開違規之依據，且原審所為之判斷亦不違背
    經驗法則及論理法則，是原審以受處分人異議無理由，而駁
    回其異議，核無不合。至受處分人所指證人楊龍賢於原審第
    一次庭訊未出庭應訊，亦未事先請假，使伊空等多時等語，
    縱屬非虛，亦無礙原裁定之判斷結果，尚難持以解免責任。
    而受處分人既有行車時未繫安全帶及使用手持式行動電話二
    項違規行為，執勤員警因而開二張罰單，亦無不合。受處分
    人猶執陳詞，提起抗告，為無理由，應予駁回。
據上論結，應依道路交通管理處罰條例第八十九條、道路交通案
件處理辦法第二十六條，刑事訴訟法第四百十二條，裁定如主文
。
中    華    民    國    97    年    11    月    10    日
                刑事第十八庭審判長法  官  吳鴻章
                                  法  官  周政達
                                  法  官  徐昌錦
以上正本證明與原本無異。
不得再抗告。
                                  書記官  王韻雅
中    華    民    國    97    年    11    月    10    日


司法院資訊處製作；財團法人民間司法改革基金會備份。
